【裁判字號】    91,自,142
【裁判日期】    920605
【裁判案由】    誹謗等
【裁判全文】
臺灣桃園地方法院刑事判決                          九十一年度自字第一四二號
    自  訴  人  甲○○
    被      告  丙○○
右列被告因誹謗等案件，經自訴人提起自訴及台灣桃園地方法院檢察署檢察官移
案審理（九十一年度偵續字第一號），本院判決如左：
    主    文
丙○○無罪。
    理    由
一、自訴意旨略以：被告丙○○明知自訴人甲○○有意參選九十年底之立法委員選舉
    ，竟於九十年六月十日上午十時許，在桃園縣中壢市中正公園中美路門入口處，
    公然侮辱自訴人神經病、瞎子黨等語，且意圖散佈於眾人，指摘自訴人無參選資
    格，縱使參選，自訴人之妻亦不會投給告訴人等語，使自訴人受有難堪，且當時
    有眾人在圍觀，因認被告涉有公然污辱、誹謗等犯嫌。
二、按犯罪事實應依證據認定之，無證據不得推定其犯罪事實，又不能證明被告犯罪
    者，應諭知無罪之判決，刑事訴訟法第一百五十四條第一項、第三百零一條第一
    項分別定有明文。所謂認定犯罪事實之證據，係指足以認定被告確有犯罪行為之
    積極證據而言，又事實之認定，應憑證據，如未能發現相當證據，或證據不足以
    證明，自不能以推測或擬制之方法，為裁判基礎，最高法院二十九年上字第三一
    ○五號判例、四十年臺上字第八六號判例，明揭此旨。另按認定犯罪事實，所憑
    之證據，雖不以直接證據為限，間接證據亦包括在內，然無論直接或間接證據，
    其為訴訟上之證明，須於通常一般之人均不致於有所懷疑，而得確信其為真實之
    程度者，始得據之為有罪之認定，倘其證明尚未達到此一程度，而有合理性懷疑
    之存在時，即無從為有罪之認定，此亦有最高法院七十六年臺上字第四九八六號
    判例可資參照。又告訴人之告訴，係以使被告受刑事訴追為目的，是其陳述是否
    與事實相符，仍應調查其他證據以資審認，最高法院五十二年臺上字第一三○○
    號判例意旨，可資參照。
三、自訴人認被告涉有上開罪嫌，其理由係以其自訴人之指述，訊據被告堅決否認有
    何公然污辱、誹謗犯行，辯稱：並沒有說自訴人「精神病」、「瞎子黨」，並沒
    有污辱、誹謗自訴人等語。
四、經查：
  (一)自訴人前以被告丙○○明知自訴人有意參選九十年底之立法委員選舉，竟於九十
    年六月十日上午十時許，在桃園縣中壢市中正公園中美路門入口處，公然侮辱自
    訴人神經病、瞎子黨等語，且意圖散佈於眾人，指摘自訴人無參選資格，縱使參
    選，自訴人之妻亦不會投給自訴人等語，使自訴人受有難堪，且當時有眾人在圍
    觀云云，向台灣桃園地方法院檢察署檢察官提起告訴，經該署檢察官查證，證人
    古學龍、黃長、吳克旺、柳春龍、陳石川到庭證述，未聽見被告有對自訴人污辱
    及誹謗上開話語，且員警前來時，亦未見被告有辱罵自訴人等語，且自訴人未提
    出任何事證證明被告對自訴人公然污辱及誹謗上開話語，以該署九十年度偵字第
    九八六一號處分不起訴。自訴人不服，向台灣高等法院檢察署提起再議，經該署
    指出證人即案發當日警員徐榮治及原檢察官似有傳喚證人古學能、黃長及吳克旺
    之意思，經該署以九十年度議字第三六三二號處分發回台灣桃園地方法院檢察署
    檢察官續行偵查，有上開處分書二份附卷可稽。
  (二)上開案件發回桃園地方法院檢察署續行偵查，證人古學能、黃長及吳克旺證稱並
    未聽到被告有對自訴人說上開「神經病」、「瞎子黨」等話語，證人徐榮治證稱
    ：「我沒聽到他們在說什麼」（見九十一年度偵續字第一號偵查卷第十六頁）等
    語，自訴人於上開案件在台灣桃園地方法院檢察署續行偵查時，向本院提起自訴
    ，並向本院聲請傳喚到場處理之警員孫漣台到庭作證，證人孫漣台到庭證稱：「
    （有無聽到被告講自訴人是『神經病』、『瞎子黨』的話？）我沒聽到。」等語
    （見九十一年十二月五日訊問筆錄），再經被告聲請本院傳訊在場證人乙○○到
    庭作證，經本院傳訊證人乙○○到庭證稱：「我有聽到吵的聲音，不是很激烈，
    具體內容講什麼我沒有印象，談論什麼我也聽不清楚。」等語（見九十二年二月
    十九日訊問筆錄）。上開證人之證詞，均不足以證明被告對自訴人說「神經病」
    、「瞎子黨」，縱使參選，自訴人之妻亦不會投給告訴人等話語，而公然污辱、
    誹謗自訴人。
四、綜上，本件被告是否有公然污辱、誹謗自訴人一節僅有自訴人之指述為惟一依據
    ，自難僅以自訴人片面之指述即遽入被告丙○○於罪，此外，復查無其他任何積
    極證據足證被告丙○○有何公然污辱、誹謗犯行，應認無法證明被告丙○○犯罪
    ，自應為被告丙○○無罪之判決。
五、移送併案審理部分，核與自訴事實相同，亦為自訴效力所及，本院自得併予審理
    ，附此敘明。
據上論斷，應依刑事訴訟法第三百四十三條、第三百零一條第一項，判決如主文。
中      華      民      國    九十二    年      六      月      五      日
                                臺灣桃園地方法院刑事第六庭
                                      法  官  黃永定
右正本證明與原本無異。
如不服本判決，應於判決送達後十日內，向本院提出上訴狀。
                                      書記官  施春祝
中      華      民      國    九十二    年      六      月      九      日


司法院資訊處製作；財團法人民間司法改革基金會備份。
